臺灣高等法院高雄分院民事判決　　　　　95年度訴易字第12號
原　　　告　乙○○
被　　　告　甲○○
　　　　　　　　　　　指定送.
上列當事人間請求損害賠償事件，原告提起刑事附帶民事訴訟，
經本院刑事庭裁定移送本庭，本庭於96年1 月3 日言詞辯論終結
，判決如下：
    主  文
被告應給付原告新台幣壹拾伍萬伍仟元。
原告其餘之訴駁回。
訴訟費用由被告負擔三分之一，餘由原告負擔。
    事實及理由
一、被告經合法通知，無正當理由未到庭，核無民事訴訟法第38
    6 條第1 項各款所列情形，爰依原告聲請由一造辯論而為判
    決；又原告起訴請求被告應給付新台幣（下同）44萬5000元
    ，嗣請求被告應給付34萬5000元，為減縮應受判決事項之聲
    明，均無不合，應予准許。
二、原告主張：其為高雄縣鳳山市武慶里里長，被告於民國90年
    2月17日下午9時許，佯打電話以其為該里里民，有事請教為
    由邀約原告至高雄火車站見面，俟原告依約駕駛自用小客車
    前往，被告即要求原告駕車搭載前往高雄市新興區○○○路
    177 號大益飯店再請教事宜，原告拒絕並先行離去，嗣於同
    月18日凌晨零時許，被告再度託人打電話予原告請教事情，
    原告不便拒絕乃前往該飯店507 號房，至凌晨1 時許，被告
    即佯稱泡咖啡與原告飲用，而將預藏足以使人昏迷之不明藥
    劑摻入咖啡內，誘使原告飲用，原告隨即不省人事而陷於昏
    迷狀態。被告即乘原告不能抗拒之際，將原告所有價值33萬
    元之勞力士金錶1 只（錶號0000000 號、型號18038 號，下
    稱系爭手錶）、現金1 萬5000元等強取入己（手機、信用卡
    未據主張）。得手後，於同日將系爭手錶攜至高雄市前金區
    ○○○路57號孫明德經營之自立當舖（下稱自立當舖）典當
    10萬元，嗣因未如期贖回，而流當與善意第三人，致侵害其
    手錶及現金1 萬5000元所有權，爰依侵權行為法律關係，提
    起本件訴訟，聲明：被告應給付原告34萬5000元等語。
三、被告則以：兩造為同居關係，當日係原告主動邀約被告至大
    益飯店並向被告求歡，惟因原告未按時給付「生活費」故予
    以拒絕，原告即自行拿出感冒藥，並要求被告泡咖啡供其吞
    服後，外出找朋友喝酒，回來後因被告再度索取生活費，原
    告即自行將系爭手錶及行動電話等交付與被告，但未收受原
    告信用卡及現金，更無強取上開財物等語為辯。答辯聲明：
    原告之訴駁回。
四、原告主張其於上開時地，應被告之邀前往大益飯店507 號房
    商談，遭被告以不明藥劑摻入咖啡與原告飲用後，因而陷於
    昏迷，被告即將原告所有之系爭手錶及現金1 萬5000元等財
    物搜括，並將系爭手錶持往自立當舖典當10萬元，與現金花
    用罄盡等情，雖據其提出系爭手錶保證書附卷（本卷27頁）
    為證，然為被告以上揭情詞抗辯。是本件應予審究者：（一
    ）系爭手錶是否為原告自行交付與被告？（二）被告是否拿
    走原告之現金1 萬5000元？
五、系爭手錶是否為原告自行交付與被告？
（一）按當事人主張有利於己之事實者，就其事實有舉證之責，
      但法律別有規定，或依其情形顯失公平者，不在此限，民
      事訴訟法第277 條定有明文。經查被告既自認於上開時地
      收受原告之系爭手錶，而原告卻爭執系爭手錶非其交付而
      為被告所強取，則依上開舉證責任分配之規定，自應由被
      告就系爭手錶係原告所交付之免責事實負舉證責任。
（二）經查，上情非但已據原告於刑事案件及本件中主張甚詳，
      參於被告於遭警緝獲時，對警察詢問其是否認識原告及是
      否販賣原告之手機時，分別答稱不認識及有販賣，但是撿
      到的等語，有該訊問筆錄在卷（90年度偵緝字第1905號卷
      16 、17 頁）可稽。按系爭手錶等物設係原告所自願交付
      ，既屬合法受讓，衡情被告即無否認與原告認識及謊稱手
      機是撿到等語之必要，尤其於原告已經訴警追究，其遭通
      緝查獲時更應據實陳述以釐清責任。況原告於遭不明藥劑
      迷昏後，於同月19日0 時30許分即向高雄市警察局新興分
      局報案，有刑事案件報案三聯單在卷（同上偵緝卷26頁）
      可憑，若為其自願交付，又怎會及時報警，凡此，均與常
      情有違，此觀刑事案件亦經原審及本院刑事庭為同一認定
      ，並據以判處被告強盜罪刑，有該刑事判決附卷（本卷4
      至11 頁） 可參，此外，被告復未能就此有利事實舉證，
      此部分抗辯即難信為實在，自堪信原告主張系爭手錶係遭
      被告強取等語為實在。
（三）按因故意或過失，不法侵害他人之權利者，負損害賠償責
      任，民法第184 條第1 項明定。查系爭手錶已經被告持向
      自立當舖典當10萬元，後因未如期回贖而遭流當與不詳姓
      名之善意第三人一節，業經證人自立當舖經理孫明德於警
      、偵訊中證述明確，且有典當物品登記簿附卷（同上偵緝
      卷48頁、高雄市政府警察局刑警大隊卷1 至3 頁、13頁）
      可佐。又原告雖主張系爭手錶價值33萬元，然原告並未能
      就此舉證證明，且經本院送請高雄市鐘錶眼鏡同業公會鑑
      定結果，認與系爭手錶同型號、同出廠年份之手錶，於90
      年至95年間之中古價格約為12萬元至18萬元左右，惟仍須
      視保養情形而定，有該會函在卷（本卷47頁）可憑。本院
      以系爭手錶既已流當與第三人，而無從就實際保養情形為
      鑑定，爰參酌該公會鑑定價額，並出廠年份為1987年7 月
      份，距遭強取時已14年，又非屬特殊紀念或價值之型號手
      錶，並遭強取時仍為原告戴用等情，因認以14萬元為適當
      ，則原告主張被告侵害其系爭手錶所有權而應損害賠償系
      爭手錶14萬元，即屬正當，應予准許；至超過部分之請求
      ，則失依據，不應准許。
六、被告是否拿走原告之現金1 萬5000元？
    查被告雖否認曾受領或拿走原告之現金1 萬5000元，然上情
    已據原告於警、偵訊及刑案中歷次指述甚明。參以一般人外
    出或與朋友聚會，通常備有現金以備不時之需，此乃眾所週
    知之事實，被告既不否認原告外出找朋友，茍非經濟困難，
    衡情當攜帶若干現金應急。再者，被告係以上開咖啡摻入不
    明藥劑之方式，強取原告所有系爭手錶等物，業如上述，衡
    之被告所強取之系爭手錶尚須經由典當、手機以變賣方式籌
    得現金，信用卡亦透過刷卡消費方式取得物品（即令如被告
    所辯未取得財物，但至少有刷卡行為），此經孫明德、吳佩
    伶、吳虹靜、黃雅真分別於警、偵訊中證述屬實，復經本院
    調閱上開刑事全卷無誤，則原告身上攜帶之現金被告當無不
    拿之理，況此部分亦經刑事判決為相同認定，有本院前揭刑
    事判決可參如上，被告此部分抗辯即不足信為實在，應認原
    告此部分主張為真實，則其依侵權行為損害賠償請求1 萬50
    00元，要屬有據，亦應准許。
七、綜上所述，本件原告主張被告於上揭時地，佯以泡咖啡與原
    告飲用，而將預藏足以使人昏迷之不明藥劑摻入咖啡內，誘
    使原告飲用後，再乘原告不省人事時，將原告所有之系爭手
    錶及現金1 萬5000元，強取入己所有，除現金已花費，並將
    系爭手錶典當於不知情之自立當鋪，再流當與不知情之第三
    人，致喪失所有權等情，為可採，被告抗辯係原告自己交付
    系爭手錶，其無強盜行為云云，為不可信。從而，原告執侵
    權行為法律關係，請求被告給付15萬5000元，即屬有據，應
    予准許；逾此部分之請求，尚屬無據，不應准許。
八、據上論結，本件原告之訴為一部有理由，一部無理由，依民
    事訴訟法第385 條第1 項前段、第79條，判決如主文。
中　　華　　民　　國　　96　　年　　1 　　月　　17　　日
                            民事第五庭
                                審判長法官    蔡明宛
                                法      官    曾錦昌
                                法      官    黃國川
以上正本證明與原本無異。
本件不得上訴。
中　　華　　民　　國　　96　　年　　1 　　月　　17　　日
                                書  記  官    鄭翠芬
